【裁判字號】    95,易緝,30
【裁判日期】    951130
【裁判案由】    詐欺
【裁判全文】
臺灣士林地方法院刑事判決              95年度易緝字第30號
公  訴  人  臺灣士林地方法院檢察署檢察官
被      告  乙○○
                    另案於臺中監獄執行中
上列被告因詐欺案件，經檢察官提起公訴（88年度偵緝字第519
號），經訊問被告後，被告為認罪之陳述，本院合議庭裁定由受
命法官獨任以簡式審判程序審理，並判決如下：
    主  文
乙○○連續意圖為自己不法之所有，以詐術使人將本人之物交付
，處有期徒刑柒月。
    事  實
一、乙○○前於民國86年間因違反電信法案件，經臺灣臺北地方
    法院以86年度訴字第914 號判處有期徒刑6 月，緩刑3 年確
    定，嗣經本院以88年度撤緩字第32號撤銷緩刑（未構成累犯
    ）。詎其在假釋期間，猶不知悔改，因缺錢花用，意圖為自
    己不法之所有，而基於詐欺取財之概括犯意，於87年5 月間
    ，向經惠企業有限公司（以下簡稱經惠公司）負責人甲○○
    佯稱其為藍天建設股份有限公司（以下簡稱藍天建設公司）
    股東，擁有藍天建設公司13％之股份，並獲授權招商處理該
    公司所興建在臺北縣淡水鎮捷運站前之「站前藍波超級市場
    及集合住宅」3 棟大樓之水電發包工程，承包金額總價為新
    臺幣（下同）215,000,000 元，而其有能力將上開水電工程
    交由經惠公司承攬等語，使經惠公司陷於錯誤，於87年5 月
    18日，與乙○○簽訂承諾協議書，由經惠公司以借款名義，
    交付乙○○2,000,000 元，約定於87年7 月15日前，經惠公
    司若能順利承攬前開工程，則上述借款即權充為佣金，乙○
    ○則提供其所簽發相同數額之本票1 紙作為擔保，以取信於
    經惠公司。乙○○復於87年5 月25日，承上開犯意，再向經
    惠公司誆稱，上開工程承包金額可提高至240,000,000 元及
    藍天建設公司總經理謝智清另需2,000,000 元現金週轉，且
    可於87年5 月31日清償等語，使經惠公司陷於錯誤，再與乙
    ○○簽訂承諾協議書，由經惠公司以借款名義，交付乙○○
    2,000,000 元，約定於87年7 月15日前，經惠公司若能順利
    承攬前開工程，則上述借款即權充為佣金，乙○○則提供其
    所簽發相同數額之本票1 紙及不知情之黃文相所簽發桃園縣
    龜山鄉農會為付款人，票面金額各為1,000,000 元之支票2
    紙作為擔保，用以取信於經惠公司，乙○○共計詐得4,000,
    000 元。惟經惠公司屆期提示上開支票，均未獲付款，乙○
    ○亦不知去向，再向藍天建設公司謝智清查詢後，知悉乙○
    ○與藍天建設公司間並無任何股東或員工關係，始知受騙。
二、案經經惠公司訴由臺灣士林地方法院檢察署檢察官偵查起訴
    。
    理  由
一、上揭犯罪事實，業據被告乙○○於本院訊問中坦承不諱（見
    本院卷第48至56頁），核與證人即經惠公司負責人甲○○於
    偵查中之證述及證人黃文相、謝智清於偵查及本院審理中之
    證述相符（見89年度偵緝字第519 號卷第33至34頁、第49至
    27 頁 、第74至77頁、本院89年度易字第807 號卷第43至50
    頁），並有被告與經惠公司簽訂之承諾協議書2 份、被告簽
    發之本票2 紙、黃文相簽發之支票2 紙、存證信函1 紙、藍
    天建設公司之公司變更登記表附卷可稽（見87年度偵字第
    7574 號 卷第4 至15頁、88年度偵緝字第519 號卷第27至30
    頁），足認被告自白與事實相符，堪以採信，本件事證明確
    ，被告犯行足以認定，應依法論科。
二、被告行為後，刑法業於94年2 月2 日修正公布，並於95年7
    月1 日施行，參酌最高法院95年5 月23日刑事庭第8 次會議
    決議，修正後刑法第2 條第1 項之規定，係規範行為後法律
    變更所生新舊法律比較適用之準據法，於刑法施行後，應適
    用修正後刑法第2 條第1 項之規定，為「從舊從輕」之比較
    。另於比較時應就罪刑有關之共犯、未遂犯、想像競合犯、
    牽連犯、連續犯、結合犯，以及累犯加重、自首減輕暨其他
    法定加減原因（如身分加減）與加減比例等一切情形，本於
    統一性及整體性原則，綜其全部罪刑之結果而為比較，茲就
    比較情形分述如下：
    (一)刑法第339 條第1 項詐欺取財罪法定刑內有關得科處罰金
      刑部分，依修正後刑法施行法第1 條之1 及刑法第33條第
      5 款等規定，所得科處之罰金刑最高為新臺幣30,000元、
      最低為新臺幣1,000 元。然依被告行為時即修正前之刑法
      及罰金罰鍰提高標準條例之規定，該罪之罰金刑經提高倍
      數後，最高額雖與修正後之規定相同，惟最低額部分為新
      臺幣3 元，顯較修正後為輕。因此，比較上述修正前、後
      之刑罰法律，修正後之相關規定既未較有利於被告，自應
      適用被告行為時之罰金刑刑度相關規定。
    (二)修正後刑法第56條連續犯之規定業經刪除，則被告之犯行
      ，因行為後新法業已刪除連續犯之規定，此刪除雖非犯罪
      構成要件之變更，但顯已影響行為人刑罰之法律效果，自
      屬法律有變更，依新法第2 條第1 項規定，比較新舊法結
      果，仍應適用較有利於被告之行為時法律即修正前刑法論
      以連續犯。
    (三)經綜合比較新舊法結果，以行為時法對被告有利，自應依
      刑法第2 條第1 項前段規定，整體適用行為時之修正前刑
      法第56條等規定，合先敘明。
三、核被告乙○○所為，係犯刑法第339 條第1 項之詐欺取財罪
    ，其先後2 次詐欺犯行，時間緊接，手段相同，所犯係構成
    要件相同之罪名，顯係基於概括犯意反覆為之，為連續犯，
    應依修正前刑法第56條之規定論以1 罪，並加重其刑。爰審
    酌被告素行非佳，詐欺犯行所得財物金額非微，惟犯後坦承
    犯行，深具悔意，犯後態度尚稱良好，並考量其犯罪之動機
    、目的及智識程度等一切情狀，量處如主文所示之刑，以資
    懲儆。
據上論斷，應依刑事訴訟法第273 條之1 第1 項、第299 條第1
項前段，刑法第2 條第1 項前段、第339 條第1 項、修正前刑法
第56條，罰金罰鍰提高標準條例第1 條前段，判決如主文。
本案經檢察官吳維雅到庭執行職務。
中    華    民    國    95    年    11    月    30    日
                  刑事第二庭法  官  高雅敏
以上正本證明與原本無異。
如不服本判決，應於判決送達後10日內，向本院提出上訴狀。
                            書記官  楊哲偉
中    華    民    國    95    年    11    月    30    日
附錄本案論罪科刑法條
刑法第339條第1項
意圖為自己或第三人不法之所有，以詐術使人將本人或第三人之
物交付者，處5 年以下有期徒刑、拘役或科或併科1 千元以下罰
金。


司法院資訊處製作；財團法人民間司法改革基金會備份。
